【裁判字號】    89,裁,1241
【裁判日期】    891012
【裁判案由】    土地徵收
【裁判全文】
最  高  行  政  法  院  裁  定                  八十九年度裁字第一二四一號
    原      告  午○○
                癸○○
                申○○
                子○○
                未○○
                甲○○
                己○○
                丙○○
                庚○○
                巳○○
                酉○○○
                丁○○
                乙○○
                戌○○
                天○○
                寅○○
                壬○○
                辛○○
                辰○○
                卯○○○
     原告兼共同訴訟代理人
                戊○○
                丑○○
                亥○○
    右一人訴訟代理人
                劉秋絹  律師
    被      告  內政部      （承受台灣省政府有關徵收土地核准等業務）
    代  表  人  張博雅
    訴訟代理人  黃淑芬
右當事人間因土地徵收事件，原告不服行政院中華民國八十七年十一月六日台八十七
十一月六日台八十七訴字第五四八八六號再訴願決定，提起行政訴訟，本院裁定如左：
    主  文
原告之訴駁回。
訴訟費用由原告負擔。
    理  由
按行政院八十八年六月三十日台八十八內字第二五三五五號令，依台灣省政府功能業
務與組織調整暫行條例第四條規定，將被告即內政部主管之土地法規定之台灣省及台
灣省政府主管或執行之事項，於法律或中央法規未修正前，調整由被告或縣（市）政
府主管或執行，其中土地法第二百二十三條第一項規定省政府核准徵收土地，已配合
調整改由中央政府機關核准，是台灣省政府之本件業務已歸併由被告承接，被告亦聲
明承受訴訟，自應予准許，特先敘明。
次按「市、縣地政機關於接到中央地政機關或省政府通知核准徵收土地案時，應即公
告，並通知土地所有權人及土地他項權利人。前項公告之期間為三十日。」為行為時
土地法第二百二十七條所明定。又「土地徵收為行政處分之一種，土地所有權人對於
政府徵收其土地如有不服，自應依通常程序，於接到徵收通知後三十日內提起訴願，
逾期則徵收即歸確定，不得再對之有何爭執，請求變更已確定之徵收處分，．．．。
」、「訴願係對於未確定之行政處分，請求救濟之方法，若行政官署之處分已經確定
，自不得更藉行政爭訟程序請求救濟，．．．。」本院著有五十二年判字第二六三號
及六十一年裁字第二十四號判例可資參照。次按對於已經確定之事件，復提起同一之
訴願者，不應受理，本院並著有四十五年判字第六十號及五十一年判字第三九一號判
例可資參照。查本件台灣省政府以八十一年四月二十四日府地二字第三八○九二號函
核准徵收板橋市「光復國民小學」新建工程用地案，台北縣政府於八十一年五月六日
北府地四字第一三○二六一號公告徵收（公告期間自八十一年五月七日起至八十一年
六月六日止）；另台灣省政府以八十一年四月二十四日府地二字第三八○九三號函核
准徵收之板橋市「光復國民中學」新建工程用地案，台北縣政府亦於八十一年五月七
日北府地四字第一三○二六○號公告徵收（公告期間自八十一年五月八日起至八十一
年六月七日止），函知土地所有權人並徵詢異議。據台北縣政府八十七年三月五日八
七北府地四字第五八五二五號函稱，原告等人在徵收公告期間均未提出異議，則原土
地徵收之處分已告確定。又台北縣政府八十七年一月二十六日北府地四字第二二一九
八號函稱，原告亥○○、天○○、戌○○前曾提起訴願，經內政部八十一年十月八日
台內訴字第八一○三八一二號決定：「訴願駁回」，決定書已於八十一年十月十二日
送達，有郵務送達證書附內政部卷可稽，惟渠等亦因未提起再訴願而告確定，因之已
不能循行政爭訟程序表示不服。揆諸首揭規定，本件訴願程序自有未合，應不予受理
，而以程序不合駁回；提起再訴願，亦遞予決定駁回，經核均無不合。原告雖訴稱：
本案核准徵收之土地，原屬台北市都市計畫「無設定區」土地，於七十六年因行政區
域調整劃歸台北縣後，台北縣政府不應於七十七年以非都市土地補辦編定為一般農業
區農牧用地，並於奉准徵收時變更編定為特定目的事業用地，認為應於都市計畫完成
變更程序後，再依法辦理徵收，主張徵收程序有瑕疵，應撤銷徵收云云。惟查本案核
准徵收之土地，徵收當時雖屬台北市都市計畫「無設定區」土地，惟七十六年因行政
區域調整劃歸台北縣，台北縣政府於七十七年以非都市土地補辦編定為一般農業區農
牧用地，係徵收當時已存在之事實，非徵收後發生之事實。縱原告認係徵收後發生有
應撤銷徵收之事實，亦屬得否再向核准徵收機關請求撤銷徵收之問題，不得對已確定
之行政處分提起行政救濟。是本件原告起訴為不合法，應予裁定駁回。
據上論結，本件原告之訴為不合法，爰依行政訴訟法施行法第二條、行政訴訟法第一
百零七條第一項第十款、第一百零四條、民事訴訟法第九十五條、第七十八條、第八
十五條第一項前段，裁定如主文。
中    華    民    國     八十九      年      十      月      十二       日
                    最 高 行 政 法 院  第 三 庭
                                審 判 長 法  官      徐  樹  海
                                         法  官      高  啟  燦
                                         法  官      吳  明  鴻
                                         法  官      鄭  淑  貞
                                         法  官      林  家  惠
右  正  本  證  明  與  原  本  無  異
                                         法院書記官  王  福  瀛
中    華    民    國     八十九      年      十      月      十三       日


司法院資訊處製作；財團法人民間司法改革基金會備份。
